臺灣高等法院臺中分院刑事判決　　　　　　　　　　　九十三年度上訴字第六四號
　　上　訴　人　臺灣南投地方法院檢察署檢察官
　　上　訴　人
　　即　被　告　甲○○
　　選任辯護人　張國楨律師
右上訴人，因被告違反毒品危害防制條例等案件，不服臺灣南投地方法院九十二年訴
字第二一二號，中華民國九十二年十二月二日第一審判決（起訴案號：臺灣南投地方
法院檢察署九十二年度偵字第三六二號、第一五八八號，並經同署移
年偵字第二二六０號）提起上訴，本院判決如左：
    主  文
原判決撤銷。
甲○○連續販賣第一級毒品，處有期徒刑柒年拾月。
販賣毒品所得新台幣參仟元，及行動電話門號0000000000號ＳＩＭ卡壹張
，均沒收之，現金如全部或一部不能沒收時，以其財產抵償之，行動電話門號000
0000000號ＳＩＭ卡壹張，如不能沒收時，追徵其價額。
甲○○被訴連續販賣第二級毒品部分無罪。
    事  實
一、甲○○綽號「雞仔堅」，曾於民國（下同）八十五年間，因違反麻醉藥品管理條
    例案件，經臺灣南投地方法院判決有期徒刑七月確定，又於八十五年間，因違反
    麻醉藥品管理條例之施用化學合成麻醉藥品、販賣化學合成麻醉藥品案件，經同
    法院各判決有期徒刑六月、六年，定應執行刑為有期徒刑六年二月，嗣經本院及
    最高法院判決確定，兩案執行後甫於九十年三月二十二日（起訴書誤載為九十年
    四月四日）假釋出獄（不構成累犯），猶不知悔改，於假釋期間，明知海洛因業
    經主管機關公告列為第一級毒品，禁止販賣轉讓持有，竟基於營利之概括犯意，
    先由姓名年籍不詳成年人，以不詳價格購入不詳數量第一級毒品海洛因，且明知
    丙○○持有之行動電話門號0000000000號ＳＩＭ卡一張，係來歷不明
    之贓物（申請人為丁○，於九十年三月間申請使用，於九十一年十一月底前不詳
    時間失竊），竟為供其販賣毒品連絡之用，於九十一年十二月間某日，以新台幣
    （下同）一千元價格，向丙○○故買該贓物後，明知其並無權利使用該ＳＩＭ卡
    與人通信，竟意圖為自己免繳電信通訊費用之不法利益，並基於以無線方式盜用
    他人電信設備之概括犯意，自九十一年十二月間某日起至九十二年元月間某日止
    ，將該張ＳＩＭ卡插入其所持有之行動電話（型式、廠牌不詳）機具內，以上開
    行動電話機門號撥號啟動ＳＩＭ卡內含屬電腦電磁紀錄之電子序號及內碼，向臺
    灣大哥大電信股份有限公司傳送無線電磁訊號，隱瞞其非合法使用人之事實，盜
    打行動電話與劉炳河、劉中和、林秋欽、乙○○等人通信，使丁○及臺灣大哥大
    電信股份有限公司，設於臺灣省境內之各基地臺之電腦網路交換系統陷於錯誤，
    誤以為是合法使用者行動電話所撥打，予以接收通信，提供通信服務，使丁○繳
    交費用，藉以取得使用行動電話通信免付費之不法利益，前後盜用上開行動電話
    所得不法利益，約有一萬餘元，另基於販賣毒品海洛因之概括犯意，於九十一年
    十二月間，由己○○以公共電話撥打甲○○使用上開行動電話門號，約定數量及
    交貨地點後，連續三次在南投縣竹山鎮福懋加油站前，販賣價格一千元數量之海
    洛因各一包予己○○施用，每次一包，得款三千元，復於九十二年二月間某日，
    在不詳地點，己○○以0000000000號ＳＩＭ卡一張為對價，向甲○○
    購買等值海洛因一包，交付該ＳＩＭ卡予甲○○使用。經警於九十二年四月十一
    日上午十一時許，在南投縣竹山鎮水塔二巷、頂林路口，查獲己○○持有毒品，
    經渠指證，為警於九十二年四月十五日十時許，在竹山鎮○○路三三五巷十一號
    居處拘提查獲甲○○。
二、案經臺灣南投地方法院檢察署檢察官指揮南投縣警察局刑警隊偵辦後移送該署，
    並由南投縣警察局竹山分局移送該署偵查後起訴，另由該署移送原審併辦。
    理  由
甲、撤銷改判有罪部分：
一、訊據上訴人即被告（下稱被告）甲○○，固坦承有於上開時地，向案外人丙○○
    購買上開行動電話ＳＩＭ卡一張使用之情事，惟矢口否認有故買贓物或連續販賣
    第一級毒品海洛因予己○○四次之犯行，並先後辯稱：其不知該行動電話ＳＩＭ
    卡係贓物，其亦未販賣毒品海洛因予己○○，且警方並未查扣毒品或販賣工具，
    警方係依通聯紀錄偵辦，尚難證明其等間聯絡，即在販賣毒品云云。惟查：
(一)被告使用之上開行動電話門號0000000000號ＳＩＭ卡一張，係丁○於
    九十年三月間申請使用，於九十一年十一月底前不詳時間失竊，由案外人張芳其
    賣給丙○○，再由丙○○於九十一年十二月間某日，以一千元轉賣給被告，被告
持有私自使用之犯罪事實，業據證人即被害人丁○於九十二年三月二十八日警詢
    時指訴明確，並經證人丙○○於九十一年五月二日警詢、九十二年六月十八日偵
    訊時，九十三年二月九日於本院（參見本院卷一二０頁），證人張芳其於九十一
    年四月二十三日警詢時證述屬實，並為被告所不否認，堪信為真實。又被告供承
    丙○○出售該電話ＳＩＭ卡時，說不用繳費云云，佐以證人丙○○於上開偵訊時
    ，就伊取得該行動電話門號期間，帳單寄送地點是否變更之重要事項竟稱不知，
    可知其等二人已認定使用該門號不需繳電話費，參以被告為有一定社會經驗之成
    年人，使用電話須繳費，為吾人日常生活所得之經驗，其自難諉為不知，是被告
    於買入該ＳＩＭ卡時，應有贓物認識，且其使用電話均未繳付電話費用，亦為其
    所是認在卷，益徵其主觀上確有為自己不法所有意圖，甚為明確，是其上開所辯
    ，核係卸責之詞，難以採信，被告此部分犯行，要堪認定。
(二)被告連續販賣第一級毒品海洛因四包予己○○之犯罪事實，業據證人己○○先後
    於偵審中證稱在卷，依渠於九十一年十二月四日警詢時證述：「（你所注射之毒
    品是向何人購得的？）在九十一年八月至九月間我在竹山鎮○○路○段福懋加油
    站上班時，有一位住竹山鎮○○里○○○村○路六五號之甲○○，經常到加油站
    向我推銷毒品，我曾向他購買數次」等語（參見三六二號偵查卷十一頁），九十
    二年四月十一日警詢時供述：「（你是否曾向甲○○購買海洛因？其連絡電話？
    你與甲○○有無仇恨？）我於九十一年十二月日期忘了，在竹山鎮福懋加油站前
    向甲○○購買海洛因三次，每次約一小包壹仟元。我均是用公共電話向甲○○購
    買。沒有仇恨」等語（參見一五八八號偵查卷五十頁），又於同日偵訊時供述：
    「（有向甲○○買過毒品？）九十一年十二月曾買過四、五次，每次約一仟元」
    等語（參見一五八八號偵查卷二一九頁），嗣經警借提查證之九十二年四月十六
    日警詢時供述：「（毒品均向何人購買？）我均向甲○○購買一級毒品海洛因」
    、「（如何購買一級毒品海洛因？）我用新台幣向甲○○購買一級毒品海洛因，
    一次金額均是新台幣壹仟元，有一次沒有錢是用行動電話號碼00000000
    00跟甲○○換取少量毒品海洛因來吸食」、「（你於何時將行動電話號碼00
    00000000賣給甲○○？）於九十二年二月份申請出來就給甲○○使用」
    等語（參見一五八八號偵查卷二二二、二二五頁），前後證稱之情節大致相符，
    核與被告於警訊時所供「門號0000000000號手機是我所有，都是我在
    使用」云云（參見一五八八號偵查卷二二八頁），至為相符，佐以前開手機通聯
    紀錄所示，可見證人上開所證，顯非無憑。又依原審調查之結果，證人己○○之
    九十一年十二月四日警訊筆錄，雖未錄音，此有原審函文及警員陳建聲職務報告
    在卷可稽（參見原審卷一三六、一四三頁），然依職務報告所載，己○○係自願
    與親友前往警局陳稱自己施用毒品之案情，並非警方同時查獲被告甲○○在販賣
    交易毒品，則己○○警訊筆錄如未錄音，僅係該施用毒品之自白是否有證據能力
    ，核與證人指稱被告在販賣毒品時，係居於證人身分，依法並無應錄音之依據。
    況且，依九十二年九月一日修正公布施行之前後刑事訴訟法第一百八十六條等條
    文規定觀之，當時縱未命證人己○○具結，亦難逕認該筆錄未具有證據能力，是
    被告選任辯護人以證人之證詞，未經具結，應無證據能力置辯乙節，難以採取，
    併此敘明。
(三)茲按，證人之陳述有部分前後不符，或相互間有所歧異時，究竟何者為可採，法
    院仍得本其自由心證予以斟酌，非謂一有不符或矛盾，即應認其全部均為不可採
    信。且證人之證言，有時亦有予渲染之可能，然其基本事實之陳述，若果與真實
    性無礙時，則仍非不得予以採信（參照最高法院七十四年臺上字第一五九九號判
    例意旨）。茲證人己○○雖於原審時證稱「只有吸用海洛因，沒有安非他命」、
    「（何時吸用）九十一年二、三月左右開始吸用，吸到今年四月多被抓」、「（
    毒品來源）之前我只認識在溪湖的阿伯，我都是跟他買，我直接去他家按門鈴」
    、「（你有沒有跟甲○○買過毒品）沒有」、「（你跟甲○○去幾次）大概沒有
    毒品就去」、「（每次都買多少）每次買多少不一定，合買或分開買都有，有時
    各自買，有時候出錢一起買」、「（你有沒有把行動電話賣給甲○○）他跟我借
    行動電話卡，約一、二個月前，電話費由我支付」等語（參見原審卷一八四頁至
    一八七頁），再於本院接受被告選任辯護人交互詰問時證稱：「有申請0000
    000000號行動電話使用」、「（何時申請，後來電話呢）那時候甲○○在
    使用的就是我原本使用的」、「（你是否記得何時申請的）不記得了。（你申請
    後隔多久就交給甲○○）我申請後沒有使用就交給他了。（九十二年二月份申請
    出來的是否正確）是的」等語（參見本院卷一八０頁），佐以己○○之前科表所
    載，當時均遭裁定觀察勒戒，堪認該證人兩度遭查獲前後，確有施用毒品海洛因
    ，至為明顯。又證人己○○於偵查中亦坦承有交付毒品予劉中和，核與劉中和於
    警訊時所供：伊有向謝明朋購買毒品之情節相符（參見一五八八號偵查卷二一八
    頁背面、三五頁），並有己○○之原審刑事判決可憑（參見原審卷二四０頁），
    是證人己○○既有施用毒品，且另有交付劉中和毒品之情事，則渠於警訊、偵查
    中證稱以現金向被告購買海洛因之情節，雖有三次或四、五次之稍許差異，然所
    證大致相符，且渠所證有以系爭ＳＩＭ卡與被告互易毒品海洛因一次之情事，前
    後均相符合在卷，自堪採為被告之不利認定，是證人於原審改稱係與被告向他人
    合買毒品云云，核係迴護被告之詞，難以採信。
(四)證人劉中河、林秋欽二人，經原審隔離訊問結果，證人劉中和證述：「我有欠甲○○錢‧‧‧約去年十一月欠他賭債一萬元。我們是純粹消遣賭賭而已。約三天
    時間陸續打麻將而欠下的」云云，被告則供述：「劉中和和我認識，是在他家打
    麻將，劉中和、林秋欽跟他鄰居都有在場，約過年時我去，十一月間我去打麻將
    時，林秋欽也在場，打麻將約三、四圈，約六、七小時，他當內場打麻將向我借
    錢約一萬元。他就欠我這次，時間約為九十一年十二月間左右」云云。證人林秋
    欽證述：「我欠甲○○麻將賭債五千元」、「九十一年十一月間欠的。我們在我
    舅舅劉中和家賭博。就這次打麻將，我賭輸，共打四圈我輸了五千元，當時在場
    ，我舅舅及我舅舅朋友我不認識，尚有甲○○跟我共四人。我及劉中和都輸錢，
    甲○○及另位朋友嬴錢。我們打三百元、一百元。劉中和輸了多少錢，我不知道
    ，我自己帶的現金輸給甲○○之後，再向甲○○借現金放身上繼續玩，那天我跟
    他借了五千元，一次二千一次三千元，輸了五千元之後就沒再玩」云云，被告則
    供稱：「林秋欽欠我錢是分二次向我借的，向我調現金一次二千、一次三千元去
    用，做什麼用途我不清楚。我們是好朋友從小就認識，所以我願意借他錢，他向
    我借現金去用，就這一次」云云。依證人劉中和、林秋欽二人，就與被告間如何
    發生債務之經過所為證述，與被告之供述互有矛盾，此等矛盾情節，雖難以反推
    認定被告有連續販賣毒品予該二人，惟被告於九十二年一月八日警訊時所辯稱：
    己○○欠被告之朋友款項未償云云（參見三六二號偵查卷九頁），另於原審時就
    證人己○○部分，先係供稱「我跟己○○有金錢糾紛，朋友要我向他要錢」云云
    （參見原審卷七四頁），待原審提訊該證人接受選任辯護人交互詰問後，被告對
    己○○之證詞，僅陳稱「沒有」云云（參見原審卷一八八頁），並無其他抗辯，
    益見被告於警訊、原審所抗辯：其與己○○間有金錢糾紛云云，核係卸責之詞，
    難以採信，是證人己○○之警訊證詞，其任意性既無爭執，核與偵查中證詞相符
    ，且經本院審認後，認定與事實相符，自堪採取。
(五)次按，毒品危害防制條例第四條第一項規定販賣毒品之內涵，並不限於民法債編
    所規範之「買賣」型態，僅須以交付毒品而取得對價即為該當。又查，行動電話
    之門號不僅具有相當之價值，且具有一定之可替代性，是被告於上揭時地收受證
    人己○○所交付之行動電話門號0000000000號，將相當於門號價值之
    第一級毒品海洛因交付予己○○，所為自屬販賣毒品無訛。再按，毒品危害防制
    條例第四條第一項規定，販賣第一級毒品者，處死刑或無期徒刑；處無期徒刑者
    ，得併科新台幣一千萬元以下罰金。近來政府為杜絕毒品氾濫，毒害人民，再三
    宣導教民眾遠離毒品、媒體之報導即深且廣，對於毒品之禁絕，應為民眾所熟悉
    。又政府對於查緝施用、轉讓及販賣毒品無不嚴格執行，且販賣毒品罪更係重罪
    ，設若無利可圖，衡情一般持有毒品者，當不致輕易將持有毒品交付他人。況且
    ，海洛因價格不貲，且販賣毒品海洛因係違法行為，非可公然為之，亦無公定之
    價格，不論任何包裝，均可任意分裝增減分量，每次買賣價量，亦可能隨時依雙
    方間之關係深淺、資力、需求量及對行情之認知、來源是否充裕、查緝是否嚴緊
    ，購買者被查獲時供述購買對象之可能性風險之評估等，因而異其標準，並機動
    調整，非可一概而論，是販賣之利得除經坦承犯行或價量俱臻明確外，委難查得
    實情，販賣之人從價差或量差中牟利方式雖異，其意圖營利之非法販賣行為則一
    ，足見被告上開販賣毒品所為，確有營利意圖，至為明顯。從而，被告上開連續
    販賣毒品、故買贓物、違反電信法等犯行，均堪認定，自應依法論科。
二、按海洛因屬鴉片類毒品，施用者會產生興奮、自暴自棄、急於依賴藥物、情緒不
    穩定，瞳孔收縮、精神弛怠、性衝動減弱、產生幻覺、視力減退、便秘、呼吸抑
    制、嘔吐、言語發生障礙、注意力分散等症狀。濫用過量者會因昏睡、昏迷、體
    溫下降、血壓降低、呼吸抑制導致休克而死。施用者在極短的時間內，就會因為
    耐藥性的產生而使需求量急速增加，使心理上或生理上都會對海洛因產生強烈的
    渴求與依賴，一旦成癮，戒治困難，故海洛因經行政院公告為毒品危害防制條例
    第二條第二項之第一級毒品，而為毒品危害防制條例第二條明定為毒品，是被告
    意圖牟利，以故買之被害人丁○失竊之上開行動電話ＳＩＭ卡一張，並供其販賣
    海洛因聯絡之用，核其所為，係犯刑法第三百四十九條第二項故買贓物罪、電信
    法第五十六條第一項盜用他人電信設備罪、毒品危害防制條例第四條第一項販賣
    第一級毒品罪。被告所犯上開故買贓物、電信法二罪，與販賣第一級毒品間，均
    有方法結果之牽連關係，核為牽連犯，應分別從較重之販賣第一級毒品罪處斷。
    被告所為多次盜用他人電信設備之行為，時間緊接，所犯罪名相同，顯係出於概
    括之犯意為之，為連續犯，爰依刑法第五十六條之規定以一罪論，並加重其刑。
    公訴人雖未就被告故買贓物、連續違反電信法，及被告第四次販賣第一級毒品海
    洛因予己○○部分，提起公訴，然上開犯行與起訴之犯行，分別有牽連犯及連續
    犯之裁判上一罪關係，並經檢察官就故買贓物、違反電信法部分，移送原審併辦
    ，本院自得一併審究。被告販賣而持有第一級毒品海洛因，其持有之低度行為，
    均為其販賣第一級毒品之高度行為所吸收，不另論罪。被告先後多次販賣第一級
    毒品之犯行，時間緊接，犯罪構成要件相同，顯係基於概括犯意而為之，核為連
    續犯，應以一罪論，除法定本刑中為無期徒刑或死刑部分，依刑法第六十五條第
    一項、第六十四條第一項，不得加重外，依法加重其刑。然查，被告販賣海洛因
    之所得為三千元及行動電話門號0000000000號ＳＩＭ卡一張，其販賣
    海洛因之數量尚非至鉅，倘科以法定最低度之刑，猶嫌過重，本院衡其犯罪情狀
    ，認為若科處最輕本刑無期徒刑，客觀上足以引起一般之同情，爰依刑法第五十
    九條規定，酌量減輕其刑。而死刑減輕者為無期徒刑，或為十五年以下十二年以
    上有期徒刑，無期徒刑減輕者為七年以上有期徒刑，亦為刑法第六十四條第二項
    、第六十五條第二項所明定。原審經審理之結果，認被告此部分犯罪明確，予以
    論科，固非無見。但查，原判決除認定被告有販賣海洛因予己○○外，另認定有
    販賣予劉中和劉炳河林秋欽，顯有違誤（詳如後敘）。檢察官依告訴人丁○請求
    ，主張原判決就故買贓物部分認定不當，難認有理由。被告提起上訴，否認上開
    販賣犯行，亦為無理由，惟否認有販賣予劉中和等三人，非無理由，原判決此部
    分亦有上開可議，即屬無可維持，應由本院撤銷改判。爰審酌被告曾於八十五年
    間，因違反麻醉藥品管理條例案件，經判決有期徒刑七月，另因販賣化學合成麻
    醉藥品，判決有期徒刑六月、六年，定應執行刑為有期徒刑六年二月確定，兩案
    執行後，甫於九十年三月二十二日（起訴書誤載為九十年四月四日）縮短刑期假
    釋出獄，為本件犯行時，仍於假釋期間，此有臺灣高等法院被告全國前案紀錄表
    附卷可稽，堪認其品行不佳，且無悛悔向上之意，並斟酌被告販賣毒品海洛因，
    足以使購買施用者導致精神障礙與性格異常，誘發暴力攻擊及反社會行為，甚至
    造成人民生命健康受損之危險以及成癮性，其戕害國人身體健康，且有危害社會
    安全之虞，惡性非輕，惟念其因貪慾致罹刑章，販賣之次數及數量非鉅、所得利
    益以及犯罪後仍矯飾之態度等一切情狀，量處如主文第二項所示之刑，以資懲儆
    。被告因販賣第一級毒品海洛因所得財物三千元，及行動電話門號ＳＩＭ卡一張
    ，雖未扣案，仍應依同條例第十九條第一項規定，均宣告沒收之，現金所得部分
    如全部或一部不能沒收時，以其財產抵償之，行動電話ＳＩＭ卡一張，如不能沒
    收時，追徵其價額。又本案發生後，毒品危害防制條例第四條，業於九十二年七
    月九日修正公布，並於九十三年一月九日生效施行，惟本罪之構成要件及刑罰，
    均未修正，不生新舊法之比較問題，附此載明。
三、公訴意旨另認：被告基於意圖營利之概括犯意，先由姓名年籍不詳者處，以不詳
    價格購入第一級毒品海洛因，再於九十一年十二月初某日起至九十二年四月七日
    止，以其所有0000000000號行動電話為聯繫管道，接受欲購毒者以電
    話洽購之方式，連續在竹山鎮竹山國中後方河堤等處，加價以每小包五百元至一
    千元不等代價，將第一級毒品販賣予南投縣竹山鎮民眾劉炳河至少十次、劉中和
    二次、林秋欽五至六次，嗣經檢察官指揮偵辦，先後於九十二年四月三日、四月
    十一日查獲劉炳河等三人，經渠等指證，因認被告另涉連續販賣海洛因犯行云云
    ，固非無見。然查：
(一)證人劉炳河於九十二年四月三日警詢時供述：「（你向甲○○購買毒品是如何聯
    絡？共購買幾次海洛因？）我向甲○○購買海洛因時，均用我的行動電話000
    0000000號打甲○○行動電話0000000000聯絡購買毒品。共向
    甲○○購買過海洛因一、二十次（詳細次數不記的），每次購買金額是一仟元跟
    五百元」、「（你幾天向甲○○購買海洛因供己注射？皆如何約定交貨地點？）
    我幾乎每天向甲○○購買海洛因，因怕家人知道所以每次都是在住宅外面用我的
    行動電話00000000000號撥給甲○○的行動電話000000000
    0號，再約定交貨地點，都是約定在竹山國中後方河堤旁‧‧‧又事過已久所以
    無法記得每次購買的地點及日期」云云（參見一五八八號偵查卷二二頁）。證人
    劉中和於九十二年四月十一日警詢時供述：「（你向甲○○購買過幾次毒品？價
    格為何？何時？何地？）我曾向甲○○購買過兩次毒品。兩次均為一小包價格是
    新台幣伍佰元。時間在九十二年一月底左右（農曆過年前）。地點在竹山鎮竹山
    國中後門附近」云云（參見同上卷三六頁），又於同年四月十一日偵訊時供述：
    「（曾向雞仔堅《指被告》買過毒品？）有，買過二次，各買五佰元，五佰只一
    次的量，我記得他行動電話前面是○九二二」、「（在那交貨？）竹山國中後門
    」等語（參見同上卷一五八頁）。證人林秋欽於九十二年四月十一日警詢時供稱
    ：「（你向甲○○購買毒品如何聯絡？共購買幾次海洛因？）我向甲○○購買海
    洛因時均用我的行動電話0000000000號打甲○○行動電話00000
    00000聯絡購買毒品。共向甲○○購買過海洛因五、六次以上（詳細次數不
    記得），每次購買金額是一仟元跟五佰元」、「（今日警方提供甲○○的行動電
    話0000000000號自九十一年十二月十二日起至九十一年十二月十七日
    止之通聯紀錄，有十幾通通聯紀錄是否你向甲○○購買海洛因的犯意聯絡？）是
    的沒錯，因為我和甲○○聯絡都是談論毒品事宜，不曾談論其他事」云云（參見
    同上卷四三頁），又於同日偵訊時供述：「（毒品向誰買？）雞仔堅（按指被告
    ）買五、六次，過年前買的」、「（口卡內這位）對，每次買一千或五百元」、
    「（雞仔堅電話？）0000000000」等語（參見同上卷一七三頁）。
(二)依證人劉炳河、劉中和、林秋欽上開警訊或偵查中之證詞，固堪認渠等確有指稱
    向被告購買海洛因之情事，然除渠等各別之指證外，並未同時查獲被告販賣毒品
    之佐證，亦未由該等證人聯絡被告購買毒品時，當場由警方人員在場監看而人贓
    俱獲，則該等證人之指稱，顯乏佐證可憑，堪否採為被告不利之認定，已非無疑
    。再者，證人劉中和、林秋欽，於原審時改稱與被告有金錢往來云云，雖與被告
    所供述情節，顯有矛盾可指，業如上述，然此矛盾情節，縱難採信，亦難反推認
    定被告有販賣毒品予劉中和、林秋欽之犯行。而證人劉炳河於原審時，亦改稱：
    伊僅施用海洛因，並未施用安非他命，毒品係跟員林之農民男子所購買，並非向
    被告購買云云（參見原審卷一八０頁），顯與前揭警訊所證，有所未符。再者，
    被告持有多支手機之情事，為被告於偵審中所是認，然依現今社會使用手機實情
    ，以手機聯絡，尚難認定其間必有不法，本案檢警如有監聽必要，自可依法實施
    監聽，再人贓俱獲，否則徒以通聯紀錄即遽認彼等間之聯絡，即係購買毒品之交
    易，顯與證據法則有違。況且，被告並無自證無罪之義務，是依起訴事實以觀，
    被告辯稱其未販賣毒品予該三人云云，尚堪採信，此外，毫無客觀交易事證可憑
    ，被告被訴之犯罪，核屬不能證明，惟公訴人認此部分與上開有罪間，有裁判上
    一罪之連續犯關係，爰不另為被告無罪之諭知。
乙、撤銷改判無罪部分：
一、公訴意旨略以：被告基於意圖營利之概括犯意，先由姓名年籍不詳者處，以不詳
    價格購入第二級毒品安非他命，再於九十一年十二月初某日起至九十二年四月七
    日止，以其所有0000000000號行動電話為聯繫管道，接受欲購毒者以
    電話洽購之方式，連續在竹山鎮竹山國中後方河堤等處，加價以每小包五百元至
    一千元不等之代價，將第二級毒品安非他命販賣予南投縣竹山鎮民眾乙○○四次
    以上，嗣經檢察官指揮偵辦，於九十二年四月九日查獲乙○○等人，經伊指證，
    因認被告另涉連續販賣安非他命犯行云云。檢察官另於九十二年五月十二日提出
    補充起訴理由狀，指稱被告於九十二年二月至三月間，有販賣安非他命予庚○○
    之犯行（參見原審卷八一頁）。
二、茲按，被告未經審判證明有罪確定前，推定其為無罪，犯罪事實應依證據認定之
    ，無證據不得認定犯罪事實，為修正後刑事訴訟法第一百五十四條第一項、第二
    項，定有明文。次按，認定不利於被告之事實，須依積極證據，苟積極證據不足
    為不利於被告事實之認定時，即應為有利於被告之認定，更不必有何有利之證據
    。又按，認定犯罪事實所憑之證據，雖不以直接證據為限，間接證據亦包括在內
    ，然無論直接或間接證據，其為訴訟上之證明，須於通常一般之人均不致於有所
    懷疑，而得確信其為真實之程度者，始得據為有罪之認定（參照最高法院三十年
    上字第八一六號、七十六年臺上字第四九八六號判例意旨）。本件公訴人之上開
    起訴意旨，無非以乙○○之證詞，以及手機通聯紀錄，資為論據。本院訊據被告
    甲○○，堅決否認有上開販賣安非他命犯行，並先後辯稱：其未曾販賣安非他命
    予乙○○，亦未販賣予庚○○，且警方並未查獲毒品交易之佐證云云。經查：
(一)證人乙○○於九十二年四月九日警詢時先證述：「（你持有第二級毒品安非他命
    係於何時？向何人購買？價格為何？如何聯絡？）於九十二年四月七日約十九時
    至二十時之間，向竹山鎮乙名綽號叫『雞仔堅』之男子以新台幣伍佰元購買。先
    以行動電話0000000000聯絡，若『雞仔堅』手中有毒品的話，我們就
    約在竹山鎮○○路一段與公所路口交易」、「（你向甲○○總共購買幾次毒品？
    於何時？何地？如何聯絡？）除了本次九十二年四月七日約十九時至二十時之間
    向甲○○購買毒品外，另還有三次時間分別為：(一)九十一年十二月十三日二十
    一時左右。(二)九十一年十二月二十九日十七時左右。(三)九十二年二月二十幾
    號（詳細時間記不起來）。我們均約在竹山鎮○○路一段與公所路口交易。前兩
    次購買以行動電話0000000000聯絡，後兩次購買以行動電話0000
    000000聯絡」云云，又於同年四月九日偵查中證稱：「（最後一次是何時
    ？）九十二年四月初，晚上九點多，就是向『雞仔堅』買毒，到了警局看口卡才
    知他的真實名字叫甲○○」、「（你為何叫『雞仔堅』？）是他綽號，是朋友叫
    我向他買買毒，看有沒有，結果我電話問，就有買毒品」、「（共買幾次？）總
    共四次，時間地點，在警訊筆錄上有記載，最後一次是四月七日，晚上七、八點
    時，買了伍佰元安非他命，在他家竹山鎮○○路○段與公所交岔口旁邊的廟，前
    三次也都是在前該處交貨」、「（你們買毒如何聯絡？）我用我的手機0000
    000000打電話給他，他電話為0000000000或00000000
    00，二支電話給他，向他買毒品，0000000000這支是這一、二月他
    新拿給我的電話，0000000000是去年他手機號碼」等語（參見三五四
    號偵查影印卷）。前後指稱之購買次數、金額，大致相符。
(二)惟證人乙○○於原審時改稱：「甲○○有無吸食毒品，我不知道，他尚欠我錢未
    還‧‧‧我打電話給甲○○是要錢的，他九十一年七、八月間向我借錢，我不借
    ，後來他女朋友打電話向我開口，我才同意在竹山全家便利超商拿錢二千元給阿
    玲」、「我吸食安非他命是找阿隆拿的，他約三十八歲人」、「我從沒有去過刑
    警隊，我在南投縣警察局刑警隊車上時，警員說注意甲○○很久了，要我配合他
    們，不然我自己會很難看」、「（甲○○有向你本人提到借錢的事）他打電話給
    我好幾次，他說借用兩千元。我說我僅剩兩千元。他沒告訴我什麼事情。他女朋
    友打電話給我約三次，我就借他錢，我將錢帶著到竹山大明路全家便利商店，甲○○騎機車載阿玲，甲○○沒下車，阿玲下車來拿錢。他說晚上就還我錢，要我
    到他家拿錢，我打電話給他，但他說沒錢，之後我打電話給他，他一日拖過一日
    ，不理我」云云（參見原審卷六九、七十頁），被告則供述：「乙○○作水電的
    ，我要他來裝電視，錄放影機，我欠他兩千元，約過年前，去年十一、二月接近
    年底，我沒有錢向他借，我到他竹山鎮中崎家中向他說身上有錢嗎？借我兩千元
    ，他有借我兩千元」云云（參見同上卷七四頁），顯見兩人所供情節，尚非一致
    。又依被告與乙○○兩人間之手機通聯紀錄，可見兩人於該時段間，常有往來，
    然該情事僅足證明雙方時有聯絡，依現今社會以行動電話聯絡，至為普遍，警方
    如有線索可合理懷疑何人間，確有毒品交易時，自可依法監聽以查證通話內容。
    況且，依證人庚○○先後所證，難以認定被告有販賣安非他命於伊（詳如後敘）
    ，可見證人乙○○上開於警訊、偵查中之指稱，難以遽信。
(三)證人庚○○於九十二年四月二十九日偵查中先證述：「（甲○○《雞仔堅》你認
    識？有跟他買過毒品？）認識，有向他買三次安非他命，從過年期間至三月」、
    「（每次買多少？）前二次買各一千，最後買三千，現金交易，地點由他選擇，
    在他家附近的廟，時間是晚上」等語（參見一七六○號偵查影印卷十五頁），卻
    於九十二年十月十五日原審時證述：「（證人庚○○，你認識甲○○，有跟他買
    過毒品？買過幾次？最後一次何時？）我有託他幫我買過安非他命總共三次，前
    二次時間不記得，最後一次是在今年三月底左右」、「（第一次何時買？）過年
    前。今年二月初」、「（那裡託他買的？）竹山街上遇到他託他買，我問他有沒
    有安非他命，他說沒有，他說可以幫我拿，我就錢給他幫我買」、「（他多久交
    給你安非他命？）他錢拿走沒有將安非他命交給我，這是第一次」、「（第一次
    在竹山街上遇到他託買毒品，你之前就認識他？）之前是朋友介紹認識。我聽人
    家說他有安非他命」、「（第二次買毒品隔多久？）過年後，在竹山遊藝場遇到
    他」、「（第一次買毒品給他多少錢？）一仟元」、「（第二次碰到他有問他安
    非他命沒有給是什麼原因？第三次如何拿安非他命？）第二次碰到他時我有問他
    為何第一次拿錢了沒將安非他命給我，他說朋友那邊有安非他命要不要多買，我
    就再拿一仟元給他。他就離開遊藝場約半小時之後回來，連同上一次沒給我的一
    起給我，第三次，三月那一次給他拿三千元，我打電話給他，他說他人在外面我
    問他何時回來，他問我有什麼事情，我跟他說我要拿三千元的安非他命。他就跟
    我約地點，地點在他家附近一間廟旁三叉路口。他約半個小時後就將安非他命交
    給我」云云（參見原審卷一七七至一七九頁）。
(四)證人庚○○再於本院審理時，接受被告選任辯護人交互詰問時證稱：
  審判長諭知開始進行交互詰問，請辯護人就庚○○開始為主詰問。
  法官問
    與被告有無親屬或僱傭關係？
  蘇
    無。
  諭知證人具結之義務及偽證之處罰，朗讀結文後請具結。
  辯護人問
    是否認識甲○○？
  證人答
    認識。
  辯護人問
    什麼時候？
  證人答
    九十一年快過年的時候。不是那應該是九十二年初的時候。
  辯護人問
    你本身是不是有一個搶奪案被判刑？
  證人答
    有。
  辯謢人問
    這個案子是不是草屯分局偵辦的？
  證人答
    中興分局。（你知道這個案子是誰檢舉的嗎？）甲○○。（你有沒有向甲○○買
    過安非他命？）沒有。（那你在原審的時候為什麼說有向他買過安非他命？）那
    時候是警察叫我這樣講，警察說如果我不這樣說以後還要把我借提出去，那是中
    興分局的警察，他說既然甲○○檢舉我的搶奪案，就要我配合那樣說，其實我沒
    有向甲○○買過。（記得是哪個警察跟你講的嗎？）不太記得，好向他們主要是
    抓到我的時候在車上的時候就有問我有沒有向甲○○買過毒品，我說沒有，在車
    上就被打。（你被抓的那壹天？）是的。（你知道如果具結後講謊話會構成偽證
    罪？）知道。（你本身有沒有施用安非他命？）沒有。我這次抓道根本就沒有吸
    毒的案子。（有沒有施用海洛因？）沒有。（有沒有因為吸毒被勒戒？九十年以
  後？）九十年以後沒有。（那之前吸毒是什麼時候的事情？）好像是八十七還是
    八十八年的事情。
  審判長請檢察官行反詰問。
  檢察官問
    你那次是因為什麼案子被抓？
  證人答
    搶奪的案子被拘提，那天有七、八個警察抓我。
  檢察官問
    在車上有幾位？
  證人答
    三個刑警兩個替代役。
  檢察官問
    當天有移送地檢署？
  證人答
    沒有，是隔天。（有沒有告訴檢察官被刑求？）沒有，因為我怕他們找我。那天
    的隔天我在那裡算是拘留隔天製作的筆錄我完全沒有看到，我不知道那一份就是
    指認甲○○那份筆錄。（是否知道是哪個警察打你？）我要看到才認得。
  法官問
    你搶奪案什麼時候被拘提到案，你借提是四月十七日？
  證人答
    四月二十一日晚上被中興分局拘提到案的。
  法官問
    你叫做庚○○，你什麼時候被分局借提？
  證人答
    大概隔三、四天左右。
  法官問
    借提回去檢察官有問你，你說你有向甲○○買過三次安非他命為什麼？（提示並
    告以要旨）
  證人答
    那是警察要我這樣說的，我知道警察在外面，如果我不那樣說警察還是會借提我
    出去。
  法官問
    四月二十一日被拘提到案，二十二日以後你有沒有被羈押？
  證人答
    有。（有沒有採尿？）有。（有還是沒有？）有。（在南投看守所有沒有採尿？
    ）有採尿，但是沒有毒品反應。海洛因、安非他命都沒有。（搶奪案子什麼時候
    判的？大約什麼時候？）已經判了，判二年。
  法官問
    被告你有沒有話要問庚○○？（提示庚○○筆錄並告以要旨）
  被告答
    我要問庚○○為什麼要指證我？
  蘇答
    警察告訴我我的搶奪案甲○○有去作證他們才抓到我。
(五)依證人上開先後所證，可見證人於偵查中指稱，與於原審、本院審理時之證稱，
    明顯有異。本院乃依職權調取庚○○所涉搶奪案件之入所採尿檢驗結果，據臺灣
    南投看守所覆稱「庚○○於九十二年四月二十三日入所時無採尿紀錄，四月二十
    八日及二十九日出庭還押人所時有採尿檢驗（均呈陰性反應）」，此有該所九十
    三年二月二十五日函文可憑（參見本院卷一七二頁），益見證人庚○○於九十二
    年四月二十九日偵查中之上開指稱，是否屬實，顯有可疑。此外，檢察官及警方
    均未依乙○○或庚○○上開之指稱，及時在交易現場查獲被告，則被告辯稱其未
    販賣毒品予該兩人，自堪採信。換言之，販賣毒品，除有買賣之合意外，尚須有
    現實之交付毒品，以及支付價金之舉止，始克相當，本案既無現實毒品之交付或
    交付價金之佐證，徒憑吸毒者事後之指稱，依證據法則論之，顯有不足。再者，
    毒品危害防制條例就販賣第二級毒品安非他命，定有極為嚴厲之刑罰，經由大眾
    傳播媒體大力宣導，已為國人所共知共識，且政府近年來為杜絕毒品之氾濫，對
    查緝施用、轉讓或販賣毒品工作，雷厲風行，而被告於八十五年間，曾有違反麻
    醉藥品管理條例案件之刑事前案紀錄，此有臺灣高等法院被告全國前案紀錄表附
    卷可稽，其對安非他命係政府公告查禁之毒品，就販賣安非他命之行為將受到極
    為嚴厲之刑事處罰，自較一般人更有深刻認知，被告如有再販賣安非他命之犯行
    ，自應更謹慎些，本案既乏交易之佐證，被告上開所辯云云，尚堪採信。
三、綜上所述，原審認定被告販賣四次、三次安非他命予證人乙○○、庚○○之犯行
    ，其所採取之證據，已嫌未足。本院審理時，依被告選任辯護人聲請，傳喚證人
    庚○○出庭作證，並函調庚○○搶奪案件之案卷以茲佐證，堪認庚○○之指證，
    難以遽信。而證人乙○○之尿液報告，雖呈安非他命之陽性反應（參見三五四號
    偵查影印卷），然既乏毒品交易之佐證，則伊於警訊、偵查中指證，亦難逕採，
    是依修正後刑事訴訟法之相關規定，難以推認被告有販賣安非他命犯行。且依通
    聯紀錄所載，亦難認定該等通話內容，即係毒品交易，是被告辯稱其未販賣安非
    他命予乙○○四次，尚堪採信。從而，檢察官指稱被告有上開販賣第二級毒品之
    證據，顯難採認，檢察官亦未就本案提起上訴，本院調查證據之結果，復認被告
    上開所辯云云，尚堪採信，是被告被訴販賣第二級毒品之犯罪，自屬不能證明，
    原審就此部分遽為其有罪認定，顯有違誤，被告提起上訴，指摘原判決此部分認
    定不當，自為有理由，應由本院就此部分撤銷改判，並依法為被告無罪之諭知，
    用昭公允。
據上論斷，應依刑事訴訟法第三百六十九條第一項前段、第三百六十四條、第二百九
十九條第一項前段、第三百零一條第一項，毒品危害防制條例第四條第一項、第十九
條第一項，電信法第五十六條第一項，刑法第五十六條、第三百四十九條第二項、第
十一條前段、第五十五條、第五十九條，罰金罰鍰提高標準條例第一條前段，判決如
主文。
本案經檢察官戊○○到庭執行職務
中      華      民      國    九十三    年      三      月      十六    日
                                臺灣高等法院臺中分院刑事第二庭
                                      審判長法  官  羅  禮  政
                                            法  官  陳  欣  安
                                            法  官  蔡  聰  明
右正本證明與原本無異。
販賣第一級毒品部分，被告及檢察官均得上訴。
販賣第二級毒品部分，檢察官得上訴，被告不得上訴。
如不服本判決應於收受送達後十日內向本院提出上訴書狀，其未敘述上訴之理由者並
得於提起上訴後十日內向本院補提理由書（均須按他造當事人之人數附繕本）。
                                             書記官  郭  振  祥
中      華      民      國      九十三   年       三      月    十七    日
毒品危害防制條例第四條第一項：
製造、運輸、販賣第一級毒品者，處死刑或無期徒刑，處無期徒刑者，得併科新台幣
一千萬元以下罰金。                                                      Ｉ
